臺灣高雄地方法院刑事判決　　　　　　　　　　　　九十三年度訴字第一九二八號
　　公　訴　人　臺灣高雄地方法院檢察署檢察官
　　被　　　告　乙○○
　　選任辯護人　林樹根　律師
　　　　　　　　邱麗妃
　　　　　　　　莊雯琇
　　被　　　告　丁○○
　　選任辯護人　盧俊誠
　　　　　　　　蔡建賢　律師
右列被告因強盜案件，經檢察官提起公訴（九十三年度偵字第一三九四一號），本院
判決如左：
    主  文
乙○○、丁○○共同意圖為自己不法之所有，以強暴至使不能抗拒，而取他人之物，
各處有期徒刑伍年陸月。扣案塑膠ＢＢ槍壹枝（含彈匣壹個）沒收之。
    事  實
一、乙○○因欠錢花用，於民國九十三年七月十一日凌晨二時許，自高雄縣享溫馨Ｋ
    ＴＶ店內唱歌結束後，即向騎乘車牌號碼ＺＸＩ─六一八號輕機車前來之丁○○
    ，提議尋找目標伺機強盜財物，經丁○○同意後，二人即先在路邊撿拾可供其等
    作案之保力達玻璃空瓶一個置放在機車前方置物籃內備用。乙○○騎乘該機車後
    載丁○○，沿路尋找作案對象。途經高雄縣鳳山市○○路前，因深夜攜帶保力達
    玻璃空瓶為巡邏員警經過認其等行跡可疑示意停車接受盤檢後離去。二人續前行
    約二百公尺處，在該路段與光復路口即中正路一八九號『太子爺檳榔攤』前，見
    丙○○獨自一人看店，認有機可乘，乙○○遂向丁○○示意入內搶錢。乙○○、
    丁○○即共同基於意圖為自己不法所有及傷害人身体之犯意，由丁○○下車先持
    路旁撿拾之保力達玻璃瓶自檳榔攤左側方向進入猛擊正在檳榔攤內之丙○○頭部
    一下之強暴方式，致丙○○受有頭部外傷、左顳部腫之傷害〔傷害部分業經撤回
    告訴〕，乙○○隨後撿拾路旁之磚塊朝丙○○頭部砸去，幸丙○○即時閃躲而未
    擊中。乙○○見狀，復取出前在玩具模型店內購入當日攜帶在身之黑色塑膠ＢＢ
    槍（玩具手槍）一支，作出拉滑套之動作後瞄指丙○○，嚇令丙○○『到對面去
    ，不要回頭』，至使已受傷之丙○○不能抗拒而依指示走向太子爺檳榔攤對面光
    復路路邊，乙○○隨即強行取走檳榔攤內香煙六、七包及置放在抽屜內之現款計
    新台幣（下同）三千元，丁○○見狀即先行到離檳榔攤左側五、六公尺遠處去發
    動機車，二人得手後，由乙○○騎乘機車後載丁○○逃離，並將強盜所得贓物平
    分花用（丁○○另將所得贓款一千五百元中之一千元交乙○○，清償先前借款）
    。嗣經警調取路旁監視器，再依機車車牌號碼循線於同日十八時三十分許，在高
    雄市三民區○○○路三一二號四樓乙○○住處依法拘提乙○○，並查扣塑膠ＢＢ
    槍一枝（含彈匣一個）、贓款二千二百元及乙○○作案時所著白色短上衣一件、
    藍色長褲一件、半罩式安全帽一頂；另於同日十九時二十五分許，經警在高雄市
    苓雅區○○○路與仁德街口依法拘提丁○○到案，扣得其當日作案用所著白色短
    上衣一件、米色長褲一件及贓款五百元。
二、案經高雄縣政府警察局鳳山分局報請高雄地方法院檢察署檢察官偵查起訴。
    理  由
一、訊據被告乙○○、丁○○承皆坦承有於右揭時、地二人共騎乘機車到太子檳榔攤
    前，見被害人丙○○獨自一人看店，由丁○○持保力達玻璃瓶毆擊頭部致丙○○
    受有傷害，乙○○繼撿拾路旁磚塊朝頭部擲砸，因未擊中復取出攜帶在身之塑膠
    ＢＢ玩具槍，作出拉滑套之動作後瞄指丙○○，嚇令丙○○走到對面路去，乙○○隨即取走檳榔攤內香煙六、七包及現金三千元之事實，惟二人皆矢口否認有強
    盜之犯行，被告乙○○辯稱：伊是見丙○○逃離，才乘機起意盜取檳榔攤內財物
    ，並無強盜犯意云云，被告丁○○辯稱：因前與丙○○有口角，才要去教訓他，
    伊不知乙○○有偷拿錢云云；經查：
  (一)證人即本件被害人丙○○於本院審判庭結證稱：我不認識被告二人，當日他們進
    來之後，除了叫我到對街外，沒有跟我說話，也沒有發生口角上的衝突等語〔見
    本院九十三年八月二十六日審判筆錄〕綦詳；核與被害人迭次警詢、偵查中指陳
    情節，並無重大不符，且如被害人果真曾與被告口角衝突，豈有對被告二人毫無
    印象之理！被告等所辯因曾口角，欲教訓被害人云云，已非無疑。再查，被告乙○○於偵查及移審後經本院訊問時供稱；「是丁○○告訴我他與丙○○之前有口
    角，說要修理、打他」〔見本院九十三年八月三日訊問筆錄〕，另於本院九十三
    年八月十一日準備程序中答辯稱「我一開始沒有要搶劫的意思。是因為之前與丙○○有口角」；又於審理中供述：丁○○說丙○○很臭屁，所以我說進去教訓他
    。我不知道丁○○與丙○○有何過節，只是丁○○說丙○○很臭屁。」（見九十
    三年八月二十六日審判筆錄），顯其對何人與丙○○有過口角一節，前後供述顯
    然矛盾不一；再被告丁○○則先供稱：我是因為之前三、四個月前與丙○○有口
    角，，我就向乙○○說要修理他等語〔見本九十三年八月三日訊問筆錄〕；其另
    於本院準備程序中答辯「是乙○○與丙○○有口角，我們喝酒之後騎車到鳳山那
    裡，乙○○告訴我與丙○○有口角，要去打丙○○，我說好」〔見本院九十三年
    八月十一日筆錄〕，再審判程序中供稱：伊與丙○○沒有過口角等語〔見本院九
    十三年八月二十六日審判筆錄〕，另被告丁○○於九十三年八月二十六日庭呈答
    辯狀內亦載：因被告乙○○與丙○○有過節等語，所供各節亦前後不一；且二人
    對是誰曾與丙○○之間有過口角一節，前後供述亦齟齬不一，足徵被告二人事後
    於本院訊問中供述，因前與丙○○有口角，二人酒後才臨時想到檳榔攤內教訓丙○○云云，並非實情！再觀，被告丁○○持保力達玻璃瓶進入檳榔攤內，未出一
    語，即朝丙○○頭部毆擊一下，隨之，乙○○再持磚塊朝丙○○頭部砸去，因未
    擊中，而取玩具手槍瞄指丙○○，嚇令其離開，再強取財物後逃離，其等行狀舉
    止實與結怨尋仇者通常會告知對方來意後聯手奮力毆打之經驗法則明顯有違，綜
    上所述，被告二人所辯，是要去教訓丙○○云云，顯不足採信。
  (二)證人甲○○即高雄縣警察局鳳山分局鳳崗派出所承辦員警到庭具結證稱：「查獲
    的情形是這樣的，當天有臨檢的巡邏網，在案發之前就有盤查被告二人，機車上
    為何有空瓶，我們認為很奇怪。後來被害人到派出所報案描述，經過警網上的通
    報，及調取監視錄影紀錄，我們同事認為可能是之前盤查的嫌疑人，就去追查。
    」（見九十三年八月二十六日審判筆錄）等語，核與被告乙○○自承：「當日被
    警盤查地點與檳榔攤相距一、二百公尺。」（見九十三年八月二十六日審判筆錄
    ）等語；被告丁○○供承：「保力達瓶子是從路上撿的，乙○○給我的」（見本
    院九十三年七月十二日訊問筆錄，九十三年聲羈字五二八號卷第十頁）等語相符
    ，足見二人到達檳榔攤前，已先在路旁撿拾保力達玻璃瓶預置在機車置物籃上，
    欲供其等伺機作案使用，是被告二人於檢察官偵查中均辯稱：當日是要進去偷錢
    ，結果被他發現，丁○○就持檳榔攤旁垃圾桶內之保力達瓶丟擲被害人云云，亦
    與實情不符，尚難採信。
 (三)又證人丙○○於審理中結證稱：「他們進去之後並無發生口角上的衝突，只有叫
   我過去對面而已」「因為我不知道槍是否是真槍，我不敢冒險。」等語；核與被
   告乙○○自承：我就拿ＢＢ槍出來制止他反抗。他看我拿槍出來就跑走，我不知
   道他是否知道我的槍是假的，我想他應該不知道等語相符；益徵被害人處於上開
   情形下，心理之畏懼，已達喪失意思自由之程度已明。再衡諸社會通念以觀，社
   會一般大眾如處於上開情形下，大都咸認若不服從被告命令，勢將激怒被告而導
   致其持手槍等工具傷人之可能。故被告先後持保力達玻璃瓶、磚塊毆擊丙○○，
   後再持外型近似一般手槍之黑色塑膠ＢＢ槍指向丙○○等之強暴行為，在此瞬間
   急迫之情形下，衡之常理，已足令一般人感受生命、身體遭受積極迫切之危害，
   於客觀上自已達使一般人在身體上、精神上處於不能抗拒之狀態甚明，復有診斷
   書一紙附卷及塑膠ＢＢ槍一枝（含彈匣一個）扣案足資佐證，是被害人雖嗣於本
   院審理中證稱：「（問：為何沒有反抗？）答：因為我被打之後頭暈，不保證反
   抗之後會有什麼事。我不敢冒險。」、「應該是可以反抗，但是我不想反抗。」
   （見九十三年八月二十六日審判筆錄）等語；顯係事後與被告達成民事和解後之
   迴護之詞，尚難以此遽為被告二人有利之認定亦明。是被告二人所辯：無強盜之
   意云云，顯不足採。
 (四)證人丙○○到庭結證稱：我不認識被告二人，當時我在工作，一人從左邊進來先
   打我，然後另一人拿磚塊丟我，我閃躲沒有打中，然後拿黑色槍對我，叫我到對
   面去。拿槍的人有做拉滑套的動作，我聽出來是類似玩具槍，但是我沒有辦法確
   定是真或假槍。他要我到對面約相距兩個車道之路對面，我在對面時，我有往回
   看，剛好看到他正在將錢倒到袋子裡面等語〔見本院九十三年八月二十六日審判
   筆錄〕綦詳；核與，
   被告乙○○於偵查中自承：「丁○○持檳榔攤旁垃圾桶內之保力達瓶丟擲被害
     人，有砸到被害人，我又順手拾起一旁之磚塊砸他，沒有砸到，他就閃到旁邊
     ，我就從抽屜內拿走三千餘元及四包峰牌香菸，丁○○在旁邊看著被害人的動
     作，我們得手後，我就載丁○○離開，我們到附近一家不知名超商分贓，我分
     一千五百元及二包峰牌香菸，剩下歸丁○○」（見九十三年七月十二日偵訊筆
     錄，九十三年偵字一三九四一號卷第七頁），「（問：ＢＢ槍何時拿出？）答
     ：鄭叫我拿槍嚇店員，也就是鄭把店員頭部打傷時」（見九十三年七月二十七
     日偵訊筆錄，九十三年偵字一三九四一號卷第二十六頁），於本院訊問時供述
     ：「我有拿磚塊丟丙○○，但是沒有丟到，因為丙○○要還手，所以我就拿Ｂ
     Ｂ槍出來制止他反抗。」（見九十三年八月三日準備程序筆錄，卷第十頁）「
     我趁丁○○去追丙○○的時候我就打丙○○檳榔攤抽屜的錢拿出來，之後就把
     偷來的錢還給之前欠丁○○的一千五百元。」（見九十三年八月三日準備程序
     筆錄，九十三年訴字一九二八號卷第十頁）「當天是騎丁○○的機車去檳榔攤
     。機車停在檳榔攤後面的騎樓，相距約五、六公尺。」（見九十三年八月二十
     六日審判筆錄）等語。
   被告丁○○偵查中自承：「我就拿保力達瓶砸他，有砸到他頭部，乙○○接著
     過來砸東西，我不知他砸什麼，但沒砸到。後來乙○○就拿抽屜內之三千元及
     四包峰牌香菸，得手後我先跑到對面巷口等他，乙○○後來如何我就不知，接
     著乙○○就騎車來載我離開，到一不知名巷口，我們就平分贓物，我分得一千
     五百元，」（見九十三年七月十二日偵訊筆錄，九十三年偵字一三九四一號卷
     第八頁），於本院訊問時供述：「我喝了些酒，看到被害人在檳榔攤內整理東
     西，被告許說要向被害人拿錢，我說不要，但他一直慫恿我，叫我打被害人，
     並且拿保力達空瓶給我，我有拿瓶子打被害人，我不清楚被告許有無打被害人
     。被告許拿槍，槍是被告許的」（見本院九十三年七月十二日訊問筆錄，九十
     三年聲羈字五二八號卷第十頁）「我就拿保力達玻璃瓶打丙○○的頭，當時瓶
     子沒有破，瓶子我沒有帶走。之後丙○○要反抗，乙○○就拿ＢＢ槍出來嚇他
     」（見九十三年八月三日準備程序筆錄，九十三年訴字一九二八號卷第十頁）
     等語；
   足徵被告二人先後進入檳榔攤分持保力達玻璃空瓶、磚塊等物，對著獨自一人
     看店之丙○○強暴攻擊行為，丙○○見狀閃躲時，乙○○又取出身上塑膠ＢＢ
     槍（玩具手槍），作出拉滑套之動作瞄指丙○○，嚇令丙○○到對面去，至使
     已受傷之丙○○不能抗拒後，依指示到相距約二車道之對街上，乙○○隨即動
     手將檳榔攤內以紙盒裝置之紙鈔、硬幣等現金，倒裝入塑膠紙袋內，強行取走
     檳榔攤內香煙約六、七包及現金三千元，得手後，丁○○先行發動機車，乙○○隨後載丁○○共同離去，途中二人平分強盜所得各自花用等情甚明，顯認被
     告二人間有行為分擔，及犯意連絡亦明。雖證人丙○○於本院證稱：「一人先
     打我，之後另一人才攻擊我。先打我的人打我之後就跑出去，然後我就沒有看
     到他。」（見九十三年八月二十六日審判筆錄）等語，惟被害人在驚恐慌亂中
     ，尚無法苛求其可仔細注意週遭事物細節及全貌，或因被告丁○○事後已與被
     害人丙○○達成和解後，而為迴護就輕之詞，然被告丁○○顯有參與上開強盜
     之犯行，明確如上，即尚難執此為被告丁○○有利之認定甚明。是被告丁○○
     所辯：伊打了丙○○之後我就去巷子裡面發動機車，然後我就從巷子離開，不
     知乙○○有拿錢云云，洵不足採。
  (五)此外，復有鳳山分局扣押物目錄表二紙（所有人：乙○○、丁○○，有乙○○作
    案時所著白色短上衣一件、藍色長褲一件、半罩式安全帽一頂；丁○○作案時所
    著米色長褲、白色短上衣各一件〕，丙○○之大東醫院診斷證明書乙紙、查獲本
    案相關照片十二張附卷，贓物領據〔現金二仟七百元〕附卷，黑色塑膠ＢＢ槍一
    枝（含彈匣一個）扣案足資佐證，被告二人前開所辯，皆係畏罪卸責之詞，洵不
    足採，綜上各節，本件事證明確，被告二人共同強盜犯行均堪認定，應予依法論
    科。
三、被告乙○○、丁○○基於意圖為自己不法之所有犯意，而以強取財物之目的，對
    被害人施以毆打、繼持外觀近似槍枝之塑膠ＢＢ槍威嚇等強暴行為，而致被害人
    受有頭部外傷之傷害，其等之強暴行為已達不可抗拒之程度甚明。核被告乙○○
    、丁○○所為，均係犯刑法第三百二十八條第一項之強盜罪。被告二人有犯意聯
    絡、行為分擔，為共同正犯。爰審酌被告二人前皆未曾犯罪，有臺灣高等法院被
    告全國前案紀錄表可按，素行良善，正值青春年少之際，不思正途以賺取財物，
    為圖一己私利，即施強暴行為以取得財物，除造成被害人受到實質傷害外，並影
    響居民安全及社會治安甚大，惟念其等素行非惡，相關財物已為被害人領回，被
    害人表示不再追究之意，並衡被告犯罪之動機、目的、手段、所生之損害及犯後
    猶仍飾詞否認，未見悔意等一切情狀，酌情量各處如主文所示之刑，以示儆懲。
    至扣案之塑膠ＢＢ槍一枝（含彈匣一個），被告二人共犯強盜罪所用之物，為被
    告乙○○所有，業據被告乙○○供陳明確，爰依刑法第三十八條第一項第二款宣
    告沒收；另保力達玻璃瓶、磚塊等物，係被告二人於路旁隨手撿拾，雖係被告二
    人犯強盜罪所用之物，然難認係被告二人所有且未扣案，業據被告二人供陳明確
    ，自不予宣告沒收，附此敘明。
三、至公訴意旨又以：被告乙○○、丁○○共同基於傷害人身体之犯意，由丁○○下
    車先持路旁撿拾之保力達玻璃瓶自檳榔攤左側方向進入猛擊正在檳榔攤內之丙○○頭部一下，致丙○○受有頭部外傷、左顳部腫之傷害等情，是被告二人另涉刑
    法第二百七十七條第一項之傷害罪，雖起訴書論罪法條欄未載明被告另涉刑法第
    二百七十七條第一項之傷害罪，惟據起訴書事實欄既已載述上情明確，應認公訴
    人就傷害部分亦已起訴，先予敘明。
  （一）按告訴乃論之罪，告訴人於第一審辯論終結前，得撤回其告訴；又對於共犯
        之一人撤回告訴者，其效力及於其他共犯；又告訴經撤回者，法院應諭知不
        受理之判決，刑事訴訟法第二百三十八條第一項、第二百三十九條第一項及
        第三百零三條第三款定有明文。
  （二）本件被告乙○○、丁○○因傷害案件，經檢察官提起公訴，認被告二人均係
        犯刑法第二百七十七條第一項之傷害罪。依同法第二百八十七條前段之規定
        ，須告訴乃論。茲據告訴人於本院審理中，聲請撤回其對被告丁○○之傷害
        告訴（見本院九十三年八月二十六審判筆錄）及有高雄縣大寮鄉調解委員會
        調解書（聲請人：丁○○、對造人丙○○，日期：九十三年八月十一日）一
        紙附卷，揆諸前開說明，其撤回對丁○○傷害告訴，效力及於共同被告乙○○甚明，又本件原應為不受理之諭知，惟此傷害部分與前開強盜罪之部分，
        係方法結果之牽連關係，屬裁判上一罪，爰不另為不受理之諭知。
據上論斷，應依刑事訴訟法第二百九十九條第一項前段，刑法第二十八條、第三百二
十八條第一項、第三十八條第一項第二款，判決如主文。
本案經檢察官吳傑人到庭執行職務。
中      華      民      國    九十三    年      九      月      九      日
                                    臺灣高雄地方法院刑事第一庭
                                          審判長法  官  林水城
                                                法  官  方百正
                                                法  官  陳銘珠
右正本證明與原本無異。
如不服本判決，應於判決送達後十日內，向本院提出上訴狀。
                                                書記官  謝群育
中     華     民     國     九十三      年      九      月      十      日
